最高法院刑事判決　　　　　　　九十四年度台非字第二九二號
　　上訴人　最高法院檢察署檢察總長
　　被　告　甲○○
　　　　　　　　　　（另案在台灣花蓮監獄執行中）
　　　　　　乙○○
　　　　　　　　　　（另案在台灣花蓮監獄執行中）
上列上訴人因被告等殺人等罪案件，對於台灣高等法院花蓮分院
中華民國九十三年十二月二十九日第二審確定判決（九十三年度
上更(一)字第三八號，起訴案號：台灣花蓮地方法院檢察署九十二
年度偵字第五０四號），認為部分違法，提起非常上訴，本院判
決如下：
    主  文
上訴駁回。
    理  由
非常上訴理由稱：「按判決不適用法則者，為違背法令。又除本
法有特別規定外，未受請求之事項予以判決者，其判決當然違背
法令，刑事訴訟法第三百七十八條及第三百七十九條第十二款分
別定有明文。所謂『未受請求之事項予以判決』，係指法院對於
未經起訴、上訴或起訴、上訴效力所不及之事項，予以判決者而
言。查本件被告甲○○、乙○○所犯毀損罪，業經台灣花蓮地方
法院檢察署檢察官以九十二年度偵字第五０四號起訴書提起公訴
，並請求法院與其他罪名分論併罰。嗣經台灣花蓮地方法院以九
十二年度重訴字第二號各判處有期徒刑三月在案，有各該起訴書
及判決正本附卷可稽。被告等及檢察官不服，分提起上訴。被告
等對全部判決結果即殺人、傷害、毀損及攜帶刀械罪名均提起上
訴，惟於民國九十三年一月十六日審判期日分別就傷害、毀損罪
或傷害、毀損及攜帶刀械罪部分撤回上訴；公訴人檢察官僅就其
中殺人罪部分提起上訴，亦有各該上訴書狀、審判筆錄、撤回上
訴聲請書在卷可資覆按（台灣高等法院花蓮分院九十二年度上訴
字第二一五號第七頁、第九頁、第二十四頁至第二十八頁、第二
二五頁、第二四三頁及第二四四頁參照）。從而，所涉毀損罪部
分，業因檢察官未上訴及被告等撤回上訴而確定，已非上訴範疇
，原審審理範圍應僅限於殺人罪部分，本件前審亦為相同範圍之
諭知及審理（請見同上卷第二二五頁第十六行）。詎原審未察，
於判決經發回更審後竟就已無訴存在之毀損部分再為論罪科刑，
自有未受請求之事項予以判決及判決不適用法則之違背法令。案
經確定，且對被告不利，爰依刑事訴訟法第四百四十一條、第四
百四十三條提起非常上訴，以資糾正及救濟。」等語。
本院按單一之犯罪事實，實體法上之刑罰權僅有一個，在訴訟法
上自亦無從分割，無論起訴程序或上訴程序均同，故刑事訴訟法
第三百四十八條第二項規定：對於判決之一部上訴者，其有關係
之部分，視為亦已上訴。同理，如僅對於判決之一部撤回上訴者
，基於審判不可分原則，亦不發生撤回之效力。本件第一審判決
認定：(一)謝紹諭於九十二年二月十五日凌晨三時許，在花蓮縣花
蓮市○○路中硫公園，未經許可持有武士刀一支，經警查獲。(二)
被告等與朱志祥於九十二年二月十五日凌晨一時四十分許，至花
蓮縣新城鄉北埔村「蔣姐店」，分持木棍、長刀等物共同砍殺
謝文賢、杜世升及蔡加走，致謝文賢因銳器穿刺傷及低容積性休
克而死亡，並共同毀損店內之音響等物。(三)被告等又於同日凌晨
三時許，至花蓮市○○路○段「明星學園」，共同踢破管理室之
玻璃，致令不堪用，復共同毆傷管理員劉運道等情。因而論處謝
紹諭於夜間未經許可攜帶刀械罪（即事實(一)部分），並論處被告
等殺人罪（即事實(二)部分）及毀損罪暨傷害罪（即事實(三)部分）
。理由內已敘明事實(二)關於殺人、毀損部分，有方法結果之牽連
關係，應從一重之殺人罪處斷，而與事實(一)之於夜間未經許可攜
帶刀械罪、事實(三)之毀損罪、傷害罪，犯意各別，罪名不同，應
併合處罰之（見第一審判決第十五面第十三行至第十八行）。被
告等及檢察官提起第二審上訴後，於原審更審前之審判期日，被
告等分別撤回毀損、傷害及於夜間未經許可攜帶刀械罪，僅就殺
人部分上訴；檢察官亦陳明其上訴範圍為殺人部分（見原審上訴
卷第七頁至第十頁、第二十四頁至第二十八頁、第二二五頁、第
二四三頁至第二四四頁）。被告等既仍就殺人部分上訴，依上開
說明，其效力併及於第一審判決所認具同一案件牽連關係之毀損
部分；亦即，第一審判決事實(二)殺人、毀損部分，均為上訴效力
所及。更言之，第一審判決事實(二)殺人、毀損部分，與事實(三)毀
損部分，係併合處罰之數罪，並無審判不可分之關係，被告等撤
回事實(三)毀損部分，效力不及於事實(二)殺人、毀損部分，殊屬無
疑。原審更審前亦僅就第一審判決經上訴之事實(二)部分，為第二
審判決，並以被告等所犯殺人、毀損有方法結果之牽連關係，應
從一重之殺人罪處斷（見原審上訴判決第十三面第十二行至第十
三行）。案經本院發回更審後，原判決仍於前揭上訴範圍內，認
定事實，適用法律，認被告等與朱志祥共同殺害謝文賢等人，及
共同毀損「蔣姐店」店內之音響等物，兩者無方法結果之牽連
關係，應分論併罰（見原判決第十四面第十五行至第十八行），
核無非常上訴意旨所稱未受請求之事項予以判決等之違背法令。
上訴意旨執此指摘，不無誤解，尚難認有理由，應予駁回。
據上論結，應依刑事訴訟法第四百四十六條，判決如主文。
中　　華　　民　　國　九十四　年　 十二 　月　二十九　日
                      最高法院刑事第二庭
                          審判長法官  紀　俊　乾
                                法官  黃　正　興
                                法官  陳　東　誥
                                法官  劉　介　民
                                法官  郭　毓　洲
      本件正本證明與原本無異
                                      書  記  官
中　　華　　民　　國　九十五　年　　一　　月　　二　　日
                                                      Ｅ
